臺灣高等法院臺中分院刑事判決
110年度上訴字第756號
上  訴  人  
即  被  告  蔡勝凱


選任辯護人  白佩鈺律師（法扶律師）
上列上訴人因違反槍砲彈藥刀械管制條例案件，不服臺灣彰化地
方法院109年度重訴字第16號中華民國110年1月27日第一審判決
（起訴案號：臺灣彰化地方檢察署108年度偵字第10955號），提
起上訴，本院判決如下：
    主  文
上訴駁回。
    犯罪事實
一、蔡勝凱明知具有殺傷力之子彈及具有殺傷力或破壞性之爆裂
    物，均為槍砲彈藥刀械管制條例所列管禁止持有、製造之物
    ，非經中央主管機關許可，不得持有、製造，竟分別為下列
    行為：
(一)於民國98年7月至8月間某日，在彰化縣二水鄉某處溪旁路邊
    ，發現如附表一編號1所示具殺傷力之非制式霰彈子彈2 顆
    （起訴書誤載為制式霰彈）、編號2所示具殺傷力之制式子
    彈1顆（上述附表一編號1、2之具殺傷力子彈，簡稱系爭子
    彈），及附表二所示具殺傷力之霰彈2顆（分別為非制式霰
    彈及口徑12GAUGE之制式霰彈）後，將之藏放在彰化縣○○鄉○
    ○路00號住處。嗣經警於100年1月26日下午2時30分許，持搜
    索票前往蔡勝凱上址住處執行搜索，而扣得如附表二所示之
    具有殺傷力之霰彈2顆（其持有附表二所示子彈之犯行，已
    據原審法院於100年9月8日以100年度重訴字第4號判決，就
    此部分判處有期徒刑5月，嗣因提起上訴後復撤回上訴而確
    定【下稱前案】；其持有附表二所示子彈部分，已經前案判
    決確定，且非屬本案起訴之範圍）。詎其於100年1 月26日
    下午2時30分許即前案為警查獲後，竟仍未經許可，基於持
    有具殺傷力子彈之犯意，持有系爭子彈3顆。 
(二)蔡勝凱又於107年間某時許，竟基於製造具有殺傷力爆裂物
    之犯意，在上址住處內，以市售之煙火發射管1管為基座，
    內填入含有碳粉、硫磺、硝酸鉀、過氯酸鉀等成分之粉末（
    重約36.2公克）後，並置入爆引（芯）2條，再於發射管外
    圍以報紙裹入增傷物即鐵珠88顆，最後以黑色絕緣膠布纏繞
    ，製造完成如附表一編號3所示具有殺傷力之土製炸彈（即
    點火式爆裂物）1枚，並將之藏放在上址住處內。
二、嗣經警於108年10月14日晚間9時41分許，獲報蔡勝凱與家人
    因故爭執，欲前往上址處理，待同日晚間10時40分許趕赴上
    址時，目睹蔡勝凱畏罪欲將持有之上開系爭子彈3顆、具有
    殺傷力之土製炸彈1枚等物往屋外丟棄，當場逮捕蔡勝凱並
    扣得如附表一所示之物品，始悉上情。
三、案經彰化縣警察局田中分局報請臺灣彰化地方檢察署檢察官
    偵查起訴。 
    理  由
壹、程序與證據能力部分：
一、上訴人即被告（下稱被告）蔡勝凱於100年1月26日下午2時3
    0分以後之持有系爭子彈3顆之犯行，與前案持有附表二所示
    子彈之犯行並非同一案件，仍應予以論罪：
(一)按未經許可，無故持有槍、彈罪，其持有之繼續，為行為之
    繼續，至持有行為終了時，均論為一罪（有最高法院90年度
    台上字第3270號、第6643號、93年度台上字第187號判決意
    旨足資參考），非法持有槍、彈固為繼續犯；惟繼續犯或集
    合犯，而為包括之一罪。然並非所有反覆或繼續實行之行為
    ，皆一律可認為包括之一罪，而僅受一次評價，故仍須從行
    為人主觀上是否自始即具有單一或概括之犯意，以及客觀上
    行為之時空關係是否密切銜接，並依社會通常健全觀念，認
    屬包括之一罪為合理適當者，始足以當之，否則仍應依實質
    競合關係予以併合處罰。尤以行為經警方查獲時，其反社會
    性及違法性已具體表露，行為人已有受法律非難之認識，其
    包括一罪之犯行至此終止，若經司法機關為相關之處置（如
    具保、責付等）後，猶再犯罪，則其主觀上顯係另行起意而
    為，客觀上其受一次評價之事由亦已消滅，自不得再以一罪
    論（最高法院103年度台上字第261號、102年度台上字第306
    8號、101年度台上字2062號、100年度台上字第3219號、98
    年度台上字第2575號判決意旨可資參照），核先敘明。 
(二)經查，被告雖係同時於98年7、8月間某日，一次取得系爭子
    彈3顆及附表二之子彈進而持有，其初始固本係以單一或概
    括之犯意而持有同批來源之子彈，然被告持有附表二子彈犯
    行，既已於100年1月26日下午2時30分許在其位於彰化縣○○
    鄉○○路00號住處查獲後，於同日獲交保處分（有臺灣高等法
    院被告前案紀錄表可查，見本院卷第50頁），則其不法持有
    子彈之犯行經警方查獲時，其反社會性及違法性既已具體表
    露，被告顯然已具持有子彈應受非難之認識，其包括一罪之
    犯行至此應為中斷並告終止。被告倘未依法報繳相同來源之
    其他子彈，揆諸上開判決意旨，其主觀上即係另行基於持有
    犯意而繼續持有未經查獲之子彈，客觀上其受一次評價之事
    由應已消滅，自不得仍概括以法律上一罪論，應另予評價經
    查獲後之繼續持有子彈之不法犯行。是本案持有系爭子彈與
    前案持有如附表二所示子彈，非屬同一案件，被告就100年1
    月26日下午2時30分許經查獲如附表二所示子彈後，既屬另
    起犯意而持有本案系爭子彈，本院仍應就被告自100年1 月2
    6日下午2時30分許以後繼續持有仍未報繳之系爭子彈之犯行
    予以實質認定罪責。
二、按被告以外之人於審判外之言詞或書面陳述，除法律有規定
    者外，不得作為證據。刑事訴訟法第159條第1項定有明文。
    又被告以外之人於審判外之陳述，雖不符刑事訴訟法第159
    條之1至第159條之4之規定，而經當事人於審判程序同意作
    為證據，法院審酌該言詞陳述或書面陳述作成時之情況，認
    為適當者，亦得為證據；當事人、代理人或辯護人於法院調
    查證據時，知有同法第159條第1項不得為證據之情形，而未
    於言詞辯論終結前聲明異議者，視為有前項之同意。刑事訴
    訟法第159條之5亦有明文。而前揭規定之立法意旨，在於確
    認當事人對於傳聞證據有處分權，得放棄反對詰問權，同意
    或擬制同意傳聞證據可作為證據，屬於證據傳聞性之解除行
    為，如法院認為適當，不論該傳聞證據是否具備刑事訴訟法
    第159條之1至第159條之4所定情形，均容許作為證據，不以
    未具備刑事訴訟法第159條之1至第159條之4所定情形為前提
    （最高法院104年度第3次刑事庭會議決議參照）。經查，本
    判決以下所引用被告自己以外之人於審判外之言詞與書面陳
    述，檢察官、被告與選任辯護人迄本院言詞辯論終結前均未
    聲明異議（見本院卷第77頁、第103頁至第109頁），本院審
    酌上開證據資料製作時之情況，尚無違法不當及證明力明顯
    過低之瑕疵，並與待證事實均具有關連性，認為以之作為證
    據應屬適當，依刑事訴訟法第159條之5規定，認前揭證據資
    料均有證據能力。
三、又傳聞法則乃對於被告以外之人於審判外之言詞或書面陳述
    而為之規範。本案判決以下引用之非供述證據，固無刑事訴
    訟法第159條第1項規定傳聞法則之適用，然經本院於審理時
    依法踐行調查證據程序，與本案待證事實具有自然之關聯性
    ，且無證據證明係公務員違法取得之物，依法均得作為證據
    。
貳、認定犯罪事實所憑之證據及理由：  
一、上開犯罪事實，迭據被告於警詢、偵查及原審審理時坦承不
    諱（見偵卷第15頁至第17頁、第19頁至第23頁、第105頁至
    第107頁、第227頁至第228頁、原審卷第75頁至第81頁、第1
    35頁至第148頁），並有彰化縣警察局勤務指揮中心受理110
    辦案紀錄單（見偵卷第27頁）、彰化縣警察局田中分局自願
    受搜索同意書（見偵卷第29頁）、彰化縣警察局田中分局搜
    索扣押筆錄、扣押物品目錄表（見偵卷第31頁至第38頁）、
    現場及扣案物照片16張（見偵卷第57頁至第71頁）、內政部
    警政署刑事警察局108年11月6日刑鑑字第1088007115號鑑定
    書（見偵卷第111頁至第118頁）、109年3月24日刑鑑字第10
    88006197號鑑定書（見偵卷第175頁至第176頁）、109年4月
    20日刑偵五字第1093400142號鑑驗通知書暨附件（見偵卷第
    181頁至第198頁）、109年12月4日刑鑑字第1098026015號函
    （見原審卷第67頁）在卷可證。復有扣案如附表一編號1至3
     所示之系爭子彈3顆及爆裂物1枚可佐，足認被告之自白與
    事實相符，堪以採信。
二、前開扣案系爭子彈及爆裂物經送鑑定，結果如下：
(一)送鑑霰彈子彈2顆（附表一編號1）：認均係非制式子彈，由
    口徑12GAUGE制式散彈換裝金屬彈丸而成，採樣1顆試射，可
    擊發，認具殺傷力；送鑑未經試射之子彈1顆，經試射，可
    擊發，認具殺傷力，有上開內政部警政署刑事警察局108年1
    1月6日刑鑑字第1088007115號鑑定書及影像、109年12月4日
    刑鑑字第1098026015號函附卷可稽（頁數見前）。
(二)送鑑子彈1顆（附表一編號2）：認係口徑9x19mm制式子彈，
    經試射，可擊發，認具殺傷力，有上開刑事警察局108年11
    月6日刑鑑字第1088007115號鑑定書可憑（頁數見前）。
(三)送鑑疑似土製炸彈1枚（附表一編號3）：認屬結構完整之點
    火式爆裂物，為槍砲彈藥刀械管制條例具殺傷力之爆裂物一
    情，有前揭內政部警政署刑事警察局109年4月20日刑偵五字
    第1093400142號鑑驗通知書暨附件（頁數見前）在卷可參。
    鑑驗結果略為：
　1.外觀檢視及X光透視結果：證物外觀係不規則圓柱體狀（長
    約13.5公分、直徑最大約4.7公分、最小約3公分、重約256 
    公克），外部以黑色電工膠帶纏繞包覆。以X光透視內部結
    構，發現內部有填裝疑似火藥粉末及筒狀物1只，筒身外部
    有不明顆粒物質。
　2.遙控拆解及取樣鑑析結果： 　
　⑴拆解外部纏繞之黑色電工膠帶，發現內部有市售升空類爆竹
    煙火紙質管1只（長約12公分、直徑約3公分），且外露爆引
    （芯）2條，1條為綠色爆引（芯）長約9公分，另1條為灰色
    爆引（芯）長約3.5公分，均深入管內與疑似火藥粉末結合
    ；管身外部以報紙包覆生鏽之鐵珠共88顆（直徑約0.7公分
    ）。
　⑵復於管內取出填充之疑似火藥粉末（重約36.2公克）送驗，
    檢出碳粉（C）、硫磺（S）、硝酸鉀（KNO3）、過氯酸鉀（
    KClO4）等成分，認係煙火類火藥。
　3.綜合研判：　
　⑴送驗證物係以拆解自市售升空類爆竹煙火之發射管1支加工製
    作之爆裂物。於發射管外部包覆鐵珠作為增傷物，且外露爆
    引（芯）2條作為發火物，爆引（芯）均深入管內與煙火類
    火藥結合，認屬結構完整之點火式爆裂物，研判點燃爆引（
    芯）時，因發射管外部完整纏繞膠帶，內部之效果藥無法自
    封口處射出，會直接產生爆炸（裂）結果，並將增傷物向外
    推送，增加殺傷力及破壞性，為槍砲彈藥刀械管制條例具殺
    傷力之爆裂物。
　⑵升空類爆竹煙火之作用原理：升空類爆竹煙火之主結構為發
    射管，發射管內含有效果藥及發射藥，當點燃發射管之爆引
    （芯）後，發射管內之發射藥會將效果藥發射推送至高空產
    生爆炸，伴隨火光四射及音聲效果。
(四)據此，扣案如附表一編號1至3所示之物，業經刑事警察局鑑
    識人員，本於專業知識經驗而為鑑定，查無未盡確實或欠缺
    完備情事，是以，前開扣案物為具有殺傷力之子彈及點火式
    爆裂物無誤。
三、被告前案持有如附表二所示之子彈為警查獲，並獲交保後，
    仍繼續持有系爭子彈之行為，乃前案查獲後另行起意而持有
    一節，已如上認定（詳上述理由欄壹、一），參以被告於原
    審審理時供稱略以：前案查獲之子彈與本案系爭子彈有分開
    放，系爭子彈是另外放在儲藏室外的保溫桶內，所以前案時
    ，警員去儲藏室時沒有找到本案系爭子彈，我也沒有講，就
    繼續留著系爭子彈等語（見原審卷第143頁）。可知被告於
    前案為警查獲時，係刻意向檢警隱瞞另有系爭子彈亦在其實
    力支配之下，故被告於前案為警查獲後占有管領系爭子彈之
    犯行，確係另行起意為之，至堪認定。本案與前案犯行間，
    並無一罪關係；況系爭子彈之所以未於前案一併為警查獲，
    實乃被告於前案時刻意隱匿、規避查緝所致，此分次查獲之
    結果，形式上縱然較不利於被告，仍應由被告依法承擔相對
    應之刑事責任。
四、綜上所述，被告製造具殺傷力爆裂物之事證明確；另被告自
    100年1月26日下午2時30分許，為警查獲前案如附表二所示
    子彈起，至108年10月14日晚間10時40分許由員警起出本案
    系爭子彈止，乃係另行起意繼續持有系爭子彈之行為，其仍
    實際支配系爭子彈，縱於前案為警查獲時，猶未供出、報繳
    本案系爭子彈，客觀上其受一次評價之事由既已消滅，自應
    予評價其於前案查獲後仍繼續持有之不法犯行。從而，被告
    自100年1月26日下午2 時30分許後之持有系爭子彈之犯行亦
    屬明確，均應依法論科。 　　
參、論罪科刑：
一、行為後法律有變更者，適用行為時之法律，但行為後之法律
    有利於行為人者，適用最有利於行為人之法律，刑法第2條
    第1項定有明文。又刑法第2條第1項之規定，乃係規範行為
    後「法律變更」所生新舊法比較適用之準據法，故如新舊法
    處罰之輕重相同，即無比較適用之問題，非此條所指之法律
    有變更，即無本條之適用，應依一般法律適用原則，適用裁
    判時法，其為純文字修正者，更應同此（最高法院95年第21
    次刑事庭會議決議意旨參照）。查被告行為後，槍砲彈藥刀
    械管制條例雖經立法院修正，並經總統於109年6月10日以華
    總一義字第10900064791號令公布，惟其中第7條第1項修正
    前規定「未經許可，製造、販賣或運輸火砲、肩射武器、機
    關槍、衝鋒槍、卡柄槍、自動步槍、普通步槍、馬槍、手槍
    或各類砲彈、炸彈、爆裂物者，處無期徒刑或七年以上有期
    徒刑，併科新臺幣三千萬元以下罰金。」修正後配合修正條
    文第4條第1項第1款修正槍砲定義，增列「制式或非制式」
    之分類，而規定為「未經許可，製造、販賣或運輸制式或非
    制式火砲、肩射武器、機關槍、衝鋒槍、卡柄槍、自動步槍
    、普通步槍、馬槍、手槍或各類砲彈、炸彈、爆裂物者，處
    無期徒刑或七年以上有期徒刑，併科新臺幣三千萬元以下罰
    金。」然本次修正於本案之製造爆裂物並無影響，對被告並
    無有利不利之區別，自不生新舊法比較之問題，而應依一般
    法律適用原則，適用裁判時法即修正後槍砲彈藥刀械管制條
    例第7條第1項之規定（起訴書認應適用行為時即修正前之舊
    法，容有誤會，附此敘明）。
二、核被告所為，係犯槍砲彈藥刀械管制條例第7條第1項之未經
    許可製造爆裂物罪及同條例第12條第4項之未經許可持有子
    彈罪。按未經許可持有子彈，係侵害社會法益之罪，同時持
    有子彈，縱令客體有數個，仍為單純一罪，被告同時持有如
    附表一編號1、2所示之子彈計3顆，應論以單純一罪。又被
    告製造後持有爆裂物之低度行為，為製造爆裂物之高度行為
    所吸收，不另論罪。
三、被告所犯上開非法製造爆裂物罪、持有子彈罪，因非法製造
    爆裂物罪、持有子彈罪，二者時間不同、原因有別，故該二
    罪間應認犯意各別，行為互異，應予分論併罰。起訴書雖認
    應依想像競合犯規定，論以一罪，從一重之未經許可製造爆
    裂物罪處斷，然一行為觸犯數罪名之想像競合犯，係指行為
    人以一個意思決定發為一個行為，而侵害數個相同或不同之
    法益，具備數個犯罪構成要件，成立數個罪名之謂。被告先
    取得具有殺傷力之系爭子彈而持有之，即已成立持有子彈罪
    ，與其嗣後另製造爆裂物1枚而予以持有，所犯之製造具有
    殺傷力之爆裂物間，依上揭說明，難認係一行為所犯，並無
    想像競合犯之關係，自應予以分論併罰。
四、按未經許可持有槍枝、子彈，其持有之繼續，為行為之繼續
    ，亦即一經持有槍枝、子彈，罪即成立，但其犯罪行為之完
    結至持有行為終了時為止。故犯未經許可持有槍枝、子彈罪
    ，前後持有行為係屬犯罪之繼續，為一個犯罪行為，不能予
    以割裂，持有行為若跨越另案有期徒刑之執行完畢前後，即
    係於另案有期徒刑之執行完畢後再犯罪，仍應論以累犯（最
    高法院107年度台上字第548號判決意旨參照）。而繼續犯係
    行為之繼續，非狀態之繼續，因此繼續犯之「最初行為」、
    「中間行為」或「行為終了」祇要其中一部行為係在另一犯
    罪所處徒刑執行完畢5年以內者，即該當累犯規定之要件（
    最高法院108年度台非字第65號判決要旨參照）。查被告前
    於97年間，因竊盜案件，經原審法院以97年度易字第1264號
    判處有期徒刑7月確定，經入監執行，於98年5月13日因縮刑
    期滿執行完畢等情，有臺灣高等法院被告全國前案紀錄表在
    卷可稽（見本院卷第43頁至第62頁），被告本件非法持有子
    彈之時間，係在上揭案件有期徒刑執行完畢後5年內，故意
    再犯有期徒刑之罪，應依刑法第47條第1項規定，論以累犯
    。本院參諸司法院釋字第775號解釋意旨，審酌被告上述竊
    盜前案乃入監執行，竟未知警惕，再犯不同罪質之本案非法
    持有子彈罪，可認被告之刑罰反應力薄弱，縱加重最低本刑
    ，對於被告並無過苛侵害之虞，亦無違反比例原則，是其就
    非法持有子彈罪部分，應依刑法第47條第1項規定，加重其
    刑。又被告前即有違反藥事法、違反槍砲彈藥刀械管制條例
    、毒品等前科，為法院判處罪刑後，合併定應執行刑為有期
    徒刑7年確定；另因毒品案件，為法院判處有期徒刑6月確定
    。上述罪刑經接續執行後，於106年11月9日假釋並付保護管
    束，假釋期滿日期為108年3月11日，此有臺灣高等法院被告
    前案紀錄表可稽。被告本件非法製造爆裂物之行為，係在假
    釋期間所犯，依刑法第78條第1項規定：假釋中因故意更犯
    罪，受有期徒刑以上刑之宣告者，於判決確定後6月以內，
    撤銷其假釋，則被告假釋期間再犯本案非法製造爆裂物犯行
    ，其上揭假釋日後仍有被撤銷之可能性，是以本件就此部分
    尚不宜逕認為累犯。
五、被告之辯護人雖請求依刑法第59條之規定予以酌量減輕其刑
    。然刑法第59條規定之酌量減輕其刑，必須犯罪另有特殊之
    原因與環境，在客觀上足以引起一般同情，認為即使予以宣
    告法定最低度刑，猶嫌過重者，始有其適用。查被告除本案
    外，另分別於85年間因未經許可製造彈藥罪、於90年間因未
    經許可持有槍、彈，經論處未經許可持有改造手槍罪、於10
    0年間因未經許可製造改造手槍罪及未經許可持有子彈罪，
    經法院判處罪刑確定後執行在案，有臺灣高等法院被告前案
    紀錄表可佐，是被告在本案前已有三次因違反槍砲彈藥刀械
    管制條例案件遭起訴、判刑，仍不知悔改，再犯下本案，甚
    至行為更加嚴重，提高為自行製造爆裂物，且被告於原審審
    理時自述子彈係因前案之後未予丟棄，乃繼續予以持有，製
    造爆裂物則出於「好奇」（見原審卷第79頁、第142頁），
    均非出於值得同情、憐憫之動機，難認其犯罪有何特殊之原
    因與環境，在客觀上足以引起一般同情，認為即使予以宣告
    法定最低度刑，猶嫌過重之情形，故無刑法第59條規定之適
    用，附此陳明。
六、沒收部分：
(一)扣案如附表一編號3所示之爆裂物1枚，雖於鑑定時業經拆解
    ，然若不予宣告沒收，一旦發還予被告，經過重組後，仍
    將對其他人之生命、身體、財產安全造成威脅，基於對物保
    安處分，杜絕危害之必要，應認仍屬槍砲彈藥刀械管制條例
    第4條第1項第2款所列物品，為未經許可不得持有之違禁 物
    ，不問屬於犯罪行為人與否，應依刑法第38條第1項規定宣
    告沒收。
(二)扣案如附表一編號4之鐵珠1包（即金屬彈丸），為被告所有
    、供製造本案爆裂物所用之物，為被告供明在卷（見原審
    卷第139頁至第140頁），依刑法第38條第2項前段之規定，
    宣告沒收。
(三)如附表一編號1、2所示之子彈計3顆，均經試射完畢，因試
    射擊發後所剩彈頭、彈殼，均不具有子彈之功能，已無殺傷
    力，當非違禁物，爰不予宣告沒收。 　　
(四)其餘扣案物與本案無關，自無從宣告沒收。 　　
肆、本院之判斷：
一、原審認被告上開犯罪事證均明確，予以論罪科刑，適用槍砲
    彈藥刀械管制條例第7條第1項、第12條第4項，刑法第11條
    前段、第47條第1項、第38條第1項、第2項前段、第42條第3
    項、第51條第5款、第7款等規定，並審酌被告無視於政府嚴
    格管制子彈、爆裂物之政策，僅為個人興趣，即漠視法律禁
    令，長期持有具殺傷力之子彈，並任意製造具有殺傷力之爆
    裂物，對公眾安全與社會治安之潛在危害甚鉅，且前已有數
    次違反槍砲彈藥刀械管制條例之前案紀錄，猶未能記取教訓
    ，進而為本案持有子彈及製造爆裂物，惡性非輕。另考量被
    告坦承犯行之態度、未曾持扣案子彈、爆裂物犯罪、及其犯
    罪之動機、目的、手段、製造爆裂物之方式、製造及持有具
    殺傷力子彈、爆裂物之數量、期間、危害程度，及被告名下
    並無財產（見原審卷第149頁至第161頁、被告102年至108年
    稅務電子閘門財產所得調件明細表），此一財產資力，亦應
    依刑法第58條之規定，在罰金刑予以充分考量，另斟酌被告
    自述：專科肄業，但在專科商工就讀不到一個月就因為犯規
    沒辦法繼續就讀。有水電的專門技術，但沒有證照。未婚、
    沒有小孩。入監前與父母、姊妹同住，有時女友也會來同住
    ，不清楚住的房子是誰的，但我不用付租金。入監前從事水
    電工作，每月收入約新臺幣（下同）3萬元，除了自己生活
    開銷之外，有時會給父母親以及女友生活費用，金額不固定
    。沒有其他貸款或負債。會製造爆裂物是因為好奇摸索，沒
    有要拿去犯罪的意思，也從來沒有傷害過人，我認罪、也知
    道錯了，請從輕量刑，好早點回去賺錢扶養父母等語之智識
    程度、家庭生活狀況及量刑意見。並參酌檢察官表示：被告
    坦承犯行，然有多次違反槍砲彈藥刀械管制條例之前科，不
    知悔改，目前又因另案在監執行，足見被告生活狀況及交往
    對象複雜，請依刑法第57條規定及罪刑相當原則，量處被告
    相當之刑罰等語；被告之辯護人表示：被告雖有3次違反槍
    砲彈藥刀械管制條例之前科，然被告在本案製造爆裂物過程
    中，沒有施用任何的工具、或購買其他殺傷力的武器，也沒
    有造成任何傷人的舉動，此次並非因為被告有任何其他犯罪
    ，才會被查獲到持有子彈或製造爆裂物，且被告自始坦承犯
    行，並沒有任何質疑、否認的態度，請審酌被告違法情節不
    至過重，就客觀的犯行及主觀的惡性來加以考量被告的犯罪
    情狀，予以從輕量刑等語之量刑意見等一切情狀，分別量處
    有期徒刑8月及8年2月；併科罰金3萬元及10萬元，並就罰金
    刑部分分別諭知易服勞役之折算標準。另審酌被告上開所犯
    ，一為持有子彈罪、一為製造爆裂物罪，所侵害之法益雖具
    同質性，然其犯罪情節及罪質相異，此於計算應執行刑時，
    應予以斟酌以反應其責。茲定應執行刑係對個別之量刑透過
    此程序再一次評價罪責，以達犯罪預防之教化效果，過輕過
    重均屬不宜，故衡酌上情及被告所為犯行對法益侵害之危險
    性、刑事法相關犯罪之法定刑度、犯罪之性質、犯罪期間、
    2罪所受宣告刑等節，分別定其應執行刑（有期徒刑為8年6
    月、罰金為11萬元），並就併科罰金部分，諭知易服勞役之
    折算標準，且敘明本案沒收與不諭知沒收部分。原審顯已詳
    細說明其所憑之依據及理由，核其認事用法均無違誤，量刑
    亦屬妥適，應予維持。　
二、被告及辯護人上訴意旨略以：被告自98年間即同時持有附表
    一編號1之子彈2顆，編號2之子彈1顆，並無任何事證足徵被
    告有將系爭子彈拋棄任由他人處置，其後再取回持有之情形
    ，應可認為其持有之行為仍然繼續存在，且被告前案為警查
    獲時，本難期待被告將系爭子彈主動交給警方，卻僅因被告
    未主動繳交系爭子彈，其持有狀態卻可解釋為被告另起一次
    持有違禁物之犯意，此解釋顯有違一事不二罰之精神。本件
    被告涉犯持有子彈罪，應與前案被訴事實為法律上一罪，被
    告此部分犯行應為前案確定判決效力所及，是本件持有子彈
    罪即應諭知免訴判決。又本件被告製造爆裂物犯行，原審未
    斟酌其動機並無其他犯罪行為，僅是單純一時好奇，原審猶
    判處被告有期徒刑8年2月，且無適用刑法第59條，原審量刑
    顯有偏離之違背法令情事；另原審明知被告尚須扶養父母親
    ，入監前僅從事水電工作，別無其他資力，仍併科被告10萬
    元及3萬元罰金，亦有違罪責適當原則等語。
三、按刑事審判旨在實現刑罰權之分配的正義，故法院對有罪被
    告之科刑，應符合罪刑相當之原則，使輕重得宜，罰當其罪
    ，以契合社會之法律感情，此所以刑法第57條明定科刑時應
    審酌一切情狀，尤應注意該條所列10款事項以為科刑輕重之
    標準，俾使法院就個案之量刑，能斟酌至當。而量刑輕重係
    屬事實審法院得依職權自由裁量之事項，苟已斟酌刑法第57
    條各款所列情狀而未逾越法定刑度，不得遽指為違法（最高
    法院72年度台上字第6696號判例要旨參照）。經查，針對被
    告及其辯護人上訴意旨指摘持有系爭子彈是否應諭知免訴判
    決，以及被告犯行應否適用刑法第59條酌減其刑部分，本院
    已分別論述其不可採之說明與理由如前；又原判決理由已具
    體斟酌注意適用刑法第57條之規定，就量刑刑度詳為審酌，
    未逾越法定刑度，復未濫用自由裁量之權限，且無輕重失衡
    之情形，被告及辯護人上訴主張原判決量刑過重，係對原判
    決量刑職權之適法行使任意指摘，尚屬無據。綜上，被告與
    辯護人之上訴均核無理由，應予駁回。
四、被告經本院合法傳喚，無正當理由不到庭，有送達證書、臺
    灣高等法院在監在押全國紀錄表各1份在卷可佐，依刑事訴
    訟法第371條規定，爰不待其陳述，逕行一造辯論而為判決
    。 
據上論斷，應依刑事訴訟法第368條、第371條，判決如主文。
本案經檢察官何金陞提起公訴，檢察官林綉惠到庭執行職務。
中　　華　　民　　國　　110 　年　　7 　　月　　27　　日
            刑事第六庭　  審判長法　官　唐  光  義
                                法　官　鍾  貴  堯
                                法　官　劉  柏  駿
以上正本證明與原本無異。
如不服本判決應於收受送達後二十日內向本院提出上訴書狀，其
未敘述上訴之理由者並得於提起上訴後二十日內向本院補提理由
書（均須按他造當事人之人數附繕本）「切勿逕送上級法院」。

                                書記官  林  巧  玲  

中　　華　　民　　國　　110 　年　　7 　　月　　27　　日
 
附錄本案論罪科刑法條：
槍砲彈藥刀械管制條例第7條第1項
未經許可，製造、販賣或運輸制式或非制式火砲、肩射武器、機
關槍、衝鋒槍、卡柄槍、自動步槍、普通步槍、馬槍、手槍或各
類砲彈、炸彈、爆裂物者，處無期徒刑或7年以上有期徒刑，併
科新臺幣3千萬元以下罰金。

槍砲彈藥刀械管制條例第12條第4項
未經許可，持有、寄藏或意圖販賣而陳列子彈者，處5年以下有
期徒刑，併科新台幣300萬元以下罰金。

附表一：

編號 扣案物及數量 備註 1 具有殺傷力之非制式霰彈子彈2 顆（由口徑12GAUGE5制式散彈換裝金屬彈丸而成） 1.均經試射，已非違禁物 2.不予沒收 2 具有殺傷力之口徑9 ×19mm制式子彈1 顆 同上 3 具有殺傷力之土製炸彈1 枚（拆解自市售升空類爆竹煙火之發射管1 支加工製作之爆裂物） 1.違禁物 2.沒收 4 鐵珠1 包（係金屬彈丸，見同上刑事警察局108 年11月6 日刑鑑字第1088007115號鑑定書【偵卷第149 頁】） 1.被告所有、供製造上開爆裂物所用之物 2.沒收 5 不具殺傷力之空氣長槍1 枝（槍枝管制編號0000000000，見同上鑑定書） 1.非違禁物，與本案無關 2.不予沒收 6 不具殺傷力之長槍1 枝（槍枝管制編號0000000000，見同上鑑定書） 1.非違禁物，與本案無關 2.不予沒收 7 不具殺傷力之長槍子彈2 顆（見同上鑑定書及刑事警察局109 年12月4 日刑鑑字第1098026015號函【見原審卷第67頁】 ） 1.非違禁物，與本案無關 2.不予沒收 8 不具殺傷力之非制式子彈1 顆（由金屬彈殼組合直徑約8.9mm 金屬彈頭而成，見同上鑑定書) 1.非違禁物，與本案無關 2.不予沒收 9 不具殺傷力之非制式子彈1 顆（由金屬彈殼組合直徑約6.0mm 金屬彈頭而成，見同上鑑定書) 1.非違禁物，與本案無關 2.不予沒收 10 第二級毒品甲基安非他命1 包（毛重約0.77公克） 1.與本案無關 2.不予沒收 11 已使用過之玻璃球（已破裂）1顆 1.與本案無關 2.不予沒收 12 鏟管1支 1.與本案無關 2.不予沒收 13 疑似火藥殘渣袋1個 1.與本案無關 2.不予沒收 14 疑似火藥夾鏈袋1個 1.與本案無關 2.不予沒收 15 塑膠罐1個 1.與本案無關 2.不予沒收 

附表二：前案持有之子彈

編號 扣案物及數量 備註 1 具有殺傷力之非制式霰彈子彈1 顆（由制式霰彈換裝金屬彈丸而成） 內政部警政署刑事警察局100 年2 月18日刑鑑字第1000014285號鑑定書（見原審卷第102 頁前案判決之記載） 2 具有殺傷力之制式霰彈子彈1 顆（係口徑12GAUGE 之制式霰彈【底火皿具撞擊痕跡】） 同上